【裁判字號】    89,簡上,102
【裁判日期】    891004
【裁判案由】    給付票款
【裁判全文】
臺灣板橋地方法院民事判決  八十九年度簡上字第一○二號
    上  訴  人  甲○○
    被上 訴 人  乙○○
右當事人間請求給付票款事件，上訴人對於中華民國八十八年十月二十九日本院三重
簡易庭八十八年度重簡字第一一二六號第一審簡易判決提起上訴，本院判決如左：
    主      文
原判決廢棄。
被上訴人應給付上訴人新臺幣捌拾萬元，及自八十六年十一月二十八日起至清償日止
，按週年利率百分之六計算之利息。
第一、二審訴訟費用由被上訴人負擔。
    事      實
甲、上訴人方面：
一、聲明：求為判決如主文第一項、第二項所示。
二、陳述：除與原審判決書所載者相同，茲予引用外，補稱：
  （一）本件被上訴人於民國（下同）八十六年十月初及同年十月二十八日，分別向
        上訴人借款新台幣（下同）九十萬元及八十萬元，並分別簽發九十萬元及八
        十萬元之本票各一紙交予上訴人，借款當時被上訴人之同居人吳彩華亦在場
        ，因被上訴人遲未清償上開欠款，上訴人於八十七年十二月間，以八十萬元
        之債權額聲請鈞院假扣押被上訴人所有位於台北縣三重市○○街三十一號二
        棟房屋後，被上訴人始於八十八年七月間清償上訴人九十萬元，由上訴人將
        九十萬元本票交還被上訴人，被上訴人並偽稱將於出售上開房屋後，以賣得
        之價金清償所剩八十萬元之欠款。詎被上訴人竟於清償上開九十萬元債務後
        ，即另行提存八十萬元反擔保金，聲請撤銷假扣押，意圖脫產避免上訴人追
        償。
  （二）本件系爭八十萬元本票，被上訴人業己自承係其簽發，而本票屬借款憑證之
        一種，且被上訴人亦自承曾有向上訴人借款九十萬元並簽發本票，故系爭本
        票若非被上訴人向上訴人借款，豈會隨意簽發金額高達八十萬元之本票？被
        上訴人於原審辯稱：不知何時簽發系爭本票，不知系爭本票為何會由上訴人
        持有云云，與經驗法則嚴重違背，顯係矯飾之詞，不足採信。
  （三）被上訴人於八十八年七月間因其上開房屋遭上訴人假扣押，故聯絡上訴人至
        台灣大學校門口對面之速食店二樓商談還款事宜，當時被上訴人邀請蘆洲市
        力霸房屋仲介公司之陳經理及一名職員到場，上訴人方面則由友人陳榮輝陪
        同，當時被上訴人稱其所積欠之一百七十萬元債務，將於上開房屋出售後取
        得價金清償，請上訴人先撤銷假扣押以利出售云云，上訴人承認債務之陳述
        ，陳榮輝均可做證。
三、證據：援用原審之立證方法；另提出假扣押裁定書影本一件、本院民事執行處八
    十八年度民執速字第四五號函一件、土地及建物登記簿謄本各二件，並聲請訊問
    證人陳榮輝。
乙、被上訴人方面：
一、聲明：求為判決駁回上訴。
二、陳述：除與原審判決書所載者相同，茲予引用外，另補稱：
    九十萬元本票部分是伊開給吳彩華，在經上訴人假扣押後已經清償，當時有找二
    個房屋仲介的人一起去和上訴人談，上訴人方面另有一位陳先生。八十萬元本票
    雖是伊簽發的，但開給何人伊忘記了。因為當時伊是在三重重陽橋下被恐嚇，被
    強迫簽下本票，伊不知道恐嚇伊的人是誰，當時共有三個人，伊有到派出所報案
    ，但是哪一個派出所伊忘記了。
三、證據：援用原審之立證方法。
    理      由
一、上訴人起訴主張被上訴人先後向上訴人借款九十萬元及八十萬元，並交付九十萬
    元及八十萬元本票各一紙予上訴人，惟嗣後被上訴人遲未清償，經上訴人聲請假
    扣押被上訴人之不動產後，被上訴人始清償九十萬元，上訴人並將九十萬元本票
    交還被上訴人，惟八十萬元欠款部分，被上訴人迄未清償，爰依票據法律關係訴
    請被上訴人給付票款八十萬元，及自票據提示日即八十六年十一月二十八日起至
    清償日止，按週年利率百分之六計算之利息等語。
二、被上訴人則自認簽發系爭八十萬元本票，惟以伊不知道何時簽發系爭本票，不知
    本票開給何人，伊是在三重重陽橋下被恐嚇才簽發系爭本票云云，資為抗辯。
三、上訴人主張被上訴人先後向其借款九十萬元及八十萬元，並交付九十萬元及八十
    萬元本票各一紙予上訴人，惟嗣後被上訴人遲未清償欠款，經上訴人假扣押被上
    訴人之不動產後，被上訴人始清償其中九十萬元，上訴人並將九十萬元本票交還
    被上訴人，惟八十萬元欠款部分，迄未清償之事實，業據其提出被上訴人簽發金
    額八十萬元之本票一紙為證，被上訴人對在上訴人查封其不動產後，已向上訴人
    清償九十萬元欠款及系爭八十萬元本票係伊簽發等情，並不爭執，僅否認有另向
    上訴人借款八十萬元云云。惟查證人陳榮輝於本院調查中證稱：伊有陪同上訴人
    與被上訴人談欠款之事，當時是被上訴人找上訴人談，上訴人請伊陪同一起去，
    當時被上訴人有帶兩個力霸房屋仲介的人一起到場，當時是談要上訴人先把房屋
    的扣押先塗銷，然後房屋賣掉的錢再還上訴人，當時談的欠款是一百七十萬元，
    但是上訴人不同意塗銷，怕被上訴人不付錢，仲介公司的人一直游說，但上訴人
    還是不同意。當時被上訴人還很客氣要求拜託上訴人塗銷扣押等語，顯見被上訴
    人與上訴人於商談解決欠款事宜時，確曾自承欠款為一百七十萬元，非僅九十萬
    元，衡情若非被上訴人確曾收受上訴人交付之一百七十萬元借款，要無於和解商
    談時自承欠款為一百七十萬元之理，是被上訴人空言否認另有向上訴人借款八十
    萬元，已非可採。況被上訴人於原審係抗辯稱是吳彩華向上訴人借款，要伊簽發
    本票給上訴人，但未收到上訴人交付之借款云云，其於本院調查中則改稱伊不知
    道何時簽發本票，不知道本票開給何人，伊是在三重重陽橋下被恐嚇才簽發系爭
    本票，不知道恐嚇之人是誰，不記得向哪一個派出所報案云云，顯與其於原審之
    抗辯不符，其抗辯已難遽已採信，且被上訴人復未能就遭恐嚇之事實舉證已實其
    說，是其所辯尚嫌無據。
四、從而，上訴人本於票據之法律關係，請求被上訴人給付票款八十萬元及自八十六
    年十一月二十八日起至清償日止，按週年利率百分之六計算之利息，為有理由，
    應予准許。原審為上訴人敗訴之判決，尚有未洽，上訴意旨指摘原判決不當，求
    予廢棄改判，為有理由，爰由本院予以廢棄改判，如主文第二項所示。
五、查本件訴訟標的金額為八十萬元，其上訴所得受之利益不逾一百萬元，依民事訴
    訟法第四百三十六條之二、第四百六十六條第一項之規定，不得上訴第三審法院
    ，是本案於本件判決後即告確定，上訴人自無「判決確定前」不為執行恐有難於
    抵償或難於計算之損害之情事，是無庸依民事訴訟法第三百八十九條第一項第四
    款之規定，依職權宣告假執行，且本件係命清償票據上債務之案件，上訴人假執
    行宣告之聲請，亦僅是促使本院發動上開職權，是亦毋庸駁回其聲請，附此敘明
    。
六、因本案論證已臻明確，兩造其餘主張陳述及所提之證據暨攻擊防禦方法，均與本
    案判斷結果無影響，毋庸再予一一審酌，附此敘明。
七、據上論結，本件上訴為有理由，依民事訴訟法第四百三十六條之一第三項、第四
    百五十條、第七十八條，判決如主文。
中      華      民      國    八十九    年      十      月      四      日
                                臺灣板橋地方法院民事第三庭
~B審判長法  官  游婷麟
~B      法  官  李君豪
~B      法  官  白光華
右為正本係照原本作成
本判決不得上訴
中      華      民      國    八十九    年      十      月      四      日
~B      書記官  李錦輝


司法院資訊處製作；財團法人民間司法改革基金會備份。
